【裁判字號】    97,上訴,1890
【裁判日期】    970801
【裁判案由】    違反槍砲彈藥刀械管制條例
【裁判全文】
臺灣高等法院刑事判決                97年度上訴字第1890號
上  訴  人
即  被  告  甲○○
指定辯護人  本院公設辯護人周君穎
上列上訴人即被告因違反槍砲彈藥刀械管制條例案件，不服臺灣
新竹地方法院96年度易字第594號，中華民國96年12月12日第一
審判決（起訴案號：臺灣新竹地方法院檢察署96年度偵字第1982
號），提起上訴，本院判決如下：
    主  文
上訴駁回。
    事  實
一、甲○○前因竊盜、施用毒品、持有毒品、販賣毒品等案件，
    先後經臺灣新竹地方法院以88年度竹簡字第557號、88年度
    竹簡字第637號、89年度竹北簡字第124號，本院89年度上訴
    字第2725號判處有期徒刑3月、7月、3月、7年，並經本院以
    90 年度聲字第1741號定其應執行刑7年9月確定，於90年3月
    22 日入監，94年11月11日假釋出監，原定於97年10月6日假
    釋方期滿（於本案未構成累犯），詎其明知可發射子彈具有
    殺傷力之改造手槍，為槍砲彈藥刀械管制條例所規定之管制
    物品，非經中央主管機關許可不得持有，竟仍基於持有其他
    可發射子彈具有殺傷力改造手槍之犯意，於其94年11月11日
    假釋出監後之某日，在其兄洪健哲（業於93年9月1日死亡）
    位於新竹市○○路○段764號2樓租屋處內整理遺物時，尋得
    具殺傷力仿Walther廠PPK/S型半自動手槍製造之改造手槍1
    支後（槍枝管制編號0000000000號，如附表編號1所示），
    即予以未經許可持有之，嗣甲○○並將上開改造槍枝攜出藏
    放於其所駕駛之CW-2001 號自用小客車後車廂，於96年3 月
    21 日11 時30分許搭載不知情之友人陳翠文行經新竹縣竹北
    市○○路○ 段415 巷22號前時，因行跡可疑為警臨檢，當場
    於其後車廂查扣得如該把改造手槍及附表編號2 、3 之未具
    殺傷力之改造子彈及手槍零組件（非屬槍砲、彈藥之主要組
    成零件）等物。嗣並帶同警方前去新竹市○○路○ 段764 號
    2 樓取出附表編號2 、3 所示不具殺傷力且非屬於槍砲、彈
    藥之主要組成零件之改造子彈、手槍零件組。
二、案經新竹縣警察局竹北分局報請臺灣新竹地方法院檢察署檢
    察官偵查起訴。
    理  由
一、證據能力部分：
  (一)按「被告以外之人於審判外之陳述，雖不符前四條之規定，
    而經當事人於審判程序同意作為證據，法院審酌該言詞陳述
    或書面陳述作成時之情況，認為適當者，亦得為證據。當事
    人、代理人或辯護人於法院調查證據時，知有第159條第1項
    不得為證據之情形，而未於言詞辯論終結前聲明異議者，視
    為有前項之同意。」刑事訴訟法第159條之5定有明文。本件
    證人即司法警察執行搜索時在場之被告友人陳翠文於警詢中
    之證述，雖係被告以外之人於審判外之陳述，然被告甲○○
    因為自白犯罪，同意上開傳聞證據有證據能力，依上開規定
    ，本院自得加以採用。
  (二)卷附內政部警政署刑事警察局96年5月1日刑鑑字第00000000
    47號鑑定書，雖為被告以外之人於審判外所為之書面陳述，
    屬於傳聞證據，然其乃臺灣新竹地方法院檢察署檢察官於偵
    查中，依刑事訴訟法第208條第1項規定指揮刑事警察，囑託
    刑事警察局鑑定，再由刑事警察局依刑事訴訟法第206條第1
    項規定所出具之書面鑑定報告，應屬刑事訴訟法第159條第1
    項「被告以外之人於審判外之言詞或書面陳述，除法律有規
    定者外，不得作為證據」規定中所稱「法律有規定者」之例
    外情形，且係刑事訴訟法第159條之4所稱公務員職務上製作
    之證明文書，並查無顯有不可信之情況，而有證據能力，合
    先敘明。
二、上訴人即被告甲○○上訴意旨辯稱：(一)扣案之改造槍枝係其
    於經查獲當天上午，前去其已死亡之哥哥洪健哲（經查係於
    93年9月1日死亡）位於新竹市○○路○段764號2樓租屋處內
    整理遺物時尋得，其依母親之指示，擬攜往海邊丟棄，孰料
    正準備丟棄即遭警查獲，另扣案之上開改造手槍經警方發現
    查扣時，各零件經拆解分離，應不具殺傷力云云。
三、經查：上開犯罪事實，迭據被告於警詢、偵查及原審審理中
    坦承不諱，核與證人即司法警察執行搜索時在場之被告友人
    陳翠文於警詢證述：且查警察係於被告所駕車輛後車廂內查
    獲如附表所示之物等語相符（偵查卷第9 頁）。被告上訴雖
    辯稱上開改造槍枝係其於經查獲當天上午，前去其已死亡之
    哥哥洪健哲位於新竹市○○路○ 段764 號2 樓租屋處內整理
    遺物時尋得，其依母親之指示，擬攜往海邊丟棄，孰料正準
    備丟棄即遭警查獲云云。惟查：被告為智慮健全之成年人，
    且已有多次犯罪前科紀錄，當知槍枝為管制物品，政府相關
    單位查緝甚嚴，若被告於發現其兄洪健哲之遺物中包括上開
    改造槍枝，而其並無未經許可逕予接收持有之意思與犯行，
    其當會通知警方前來處理，始符常理。且查洪健哲早於93年
    9月1日即已死亡，此有渠除戶戶籍登記資料在卷足憑（偵查
    卷第76頁），被告亦不諱言當時其雖在監執行，但於洪健哲
    因癌症去世沒幾天，其家人前去監獄會面時即向其提及洪健
    哲之死訊等語（本院卷第85頁）；再查被告於洪健哲去世時
    雖在監執行，但於94年11月11日即假釋出監，此有本院被告
    前案紀錄表可參（本院卷第24頁至第25頁）。基此，因被告
    早於94年11月11日即已假釋出監，即便有為其兄洪健哲整理
    遺物之必要，當早已辦理妥當完畢，衡情應無可能遲至本件
    案發當日即96年3月21日，方前去洪健哲租屋處幫洪健哲整
    理遺物至明，否則該期間之房租費用豈非平白浪費，房東亦
    斷不可能坐令租金泡湯，而不催促洪健哲之家屬儘早清理騰
    空洪健哲之遺物，無庸贅言；又查被告所稱洪健哲租屋處位
    於新竹市○○路○段764號2樓（位於東大路、吉羊路口）（
    偵查卷第57頁），該地十分鄰近南寮海邊（南寮位於東大路
    底，即新竹市之西方），且南寮附近海域遼闊，除假日外人
    煙稀少，被告苟有將該改造槍枝持往海邊丟棄之必要，被告
    當可逕行駕車西行前往南寮海邊丟棄即可；且查洪健哲租屋
    處位於新竹市○○路○段764號2樓，與新竹市警察局第一分
    局樹林頭派出所（地址：新竹市○○路○段561號）近在咫尺
    ，基此被告殊不可能捨近求遠，竟冒遭警方查緝之風險，將
    該改造槍枝載往地理位置較為遙遠之地點即新竹縣竹北市○
    ○路○段415巷22號前，「擬丟棄未罷而遭查獲」，彰彰甚明
    。遑論被告自新竹市○○路○段764號2樓（位於東大路、吉
    羊路口），駕車前去經警查獲地點即新竹縣竹北市○○路○
    段415巷22號，其車行方向及路線，必會行經並跨越新竹市
    與新竹縣竹北市天然地理分野之頭前溪（按：竹北市南方以
    頭前溪與新竹市為界），被告何不將上開槍枝丟棄於頭前溪
    之溪內或河床，卻越過頭前溪，甚至再跨越鳳山溪，直至位
    處西濱公路鳳鼻隧道附近之新竹縣竹北市○○路○段415巷22
    號前，而仍繼續持有該改造槍枝直至遭警查獲為止？又苟被
    告確有將該改造槍枝丟棄之意思，何以不連同其帶同警方前
    去新竹市○○路○段764號2樓取出如附表編號2、3之其他零
    件組一併丟棄？且何以於警訊及偵查初訊時，竟未就此有利
    於其自身之論點隻字不提，卻並辯稱該改造槍枝是於96年3
    月20日凌晨3時30分，在新竹縣竹北市○○路○段415巷22號
    前停車場撿到云云，或稱在該地草皮踢到該改造槍枝之零件
    云云（偵查卷第11頁、第32頁）？綜上，被告翻異前詞辯稱
    ：扣案之改造槍枝係其於經查獲當天上午，前去其已死亡之
    哥哥洪健哲位於新竹市○○路○段764號2樓租屋處內整理遺
    物時尋得，其依母親之指示，擬攜往海邊丟棄，孰料正準備
    丟棄即遭警查獲云云，乃臨訟杜撰之詞，不足採信。
四、被告雖另辯稱：其當初發現前開改造槍枝時或警察查獲時之
    狀態，均係呈現拆解狀態，並未組裝成槍枝，係警察組裝起
    來方成為一把成槍等語。經查：本件司法警察查獲被告持有
    附表編號1槍枝之狀態，係呈現槍管、彈匣、槍管等組成部
    分拆解分離之狀態，固有上開現場查獲照片在卷可稽（偵查
    卷第27頁）。然由外觀上觀察，其槍管、槍托、彈匣各部份
    零件完整，且同時經擺放於同一皮包內，輕易即可將之組裝
    成為一把完整具有殺傷力之槍枝；況本件被告於遭查獲時為
    換取從輕量刑之機會，主動帶同警方至新竹市○○路○段764
    號2樓住處起獲另批槍械零件（按：該部分經送請鑑定結果
    均無殺傷力，有內政部警政署刑事察察局96年7月20日刑鑑
    字第0960092665號函及內政部96年8月29日內授警字第09608
    71376號函各1份附卷，故未據檢察官起訴）（偵查卷第70頁
    、第75頁），此觀諸偵查筆錄、上開函文自明，可見被告對
    於槍枝向來即有相當之接觸及熟識，是上開槍枝遭查獲時雖
    係以分裝狀態持有，仍無礙於被告非法持有其他具有殺傷力
    改造槍枝之認識。即此，被告上訴意旨所稱：該把槍枝經拆
    解分離，不具殺傷力云云，並非足採。
五、此外，並有如附表編號1 所示之改造手槍1 支扣案、查獲現
    場照片及扣案物照片共8 張附卷可憑（偵查卷第21頁、第25
    頁至第28頁），且該改造手槍經送內政部警政署刑事警察局
    以性能檢驗法鑑驗結果，認具有殺傷力（鑑定結果詳如附表
    編號1 所示），亦有該局96 年5月1 日刑鑑字第0000000047
    號槍彈鑑定書之鑑定結果在卷可稽（見偵查卷頁50-53）。
六、綜上，被告應係於94年11月11日假釋出監後之某日，在其兄
    洪健哲上開租屋處內整理遺物時，尋得前揭改造手槍，即予
    以未經許可持有之，至為明確。其未經許可持有改造手槍之
    犯行，堪予認定，應依法論科。
七、按未經許可持有改造手槍罪，其持有之繼續，為行為之繼續
    而非狀態之繼續，亦即該改造手槍一經持有，罪即成立，但
    其完結須繼續至持有行為終了時為止，其間法律縱有變更，
    如其行為繼續實施至新法施行以後，即無行為後法律變更之
    可言，而應適用其行為終止時之法律論處（最高法院75年度
    臺上字第6600號、89年度臺非字第186 號判決意旨可資參照
    ）。本件被告於94年11月11日假釋出監後某日起持有前揭改
    造手槍，迄警於96年3 月21日查獲為止之期間，刑法部分條
    文雖已於94年1 月7 日修正公布，並於95年7 月1 日施行，
    惟依上開說明，乃不生行為後法律變更之新舊法比較問題，
    仍應逕行依被告行為終止時之修正後刑法相關規定論處，合
    先敘明。
八、核被告所為，係犯槍砲彈藥刀械管制條例第8 條第4 項之未
    經許可持有其他可發射子彈具有殺傷力手槍罪。
九、原審經詳細調查及審理結果，認定被告應成立被訴之槍砲彈
    藥刀械管制條例第8條第4項之未經許可持有其他可發射子彈
    具有殺傷力手槍罪，引用槍砲彈藥刀械管制條例第8條第4項
    ，刑法第11條前段、第42條第3項前段、第38條第1項第1款
    為依據，並審酌被告現尚在假釋期間，明知改造槍枝屬高度
    危險之物品，非經主管機關許可不得擅自持有，以維社會大
    眾安全與良善秩序，竟仍無故持有之，影響社會治安甚鉅，
    本不宜寬恕，然念其犯後坦承犯罪，態度良好，並無證據證
    明其於持有槍枝期間為其他不法犯行，且為警查獲本案後，
    主動帶同警員起出另批槍砲零件（非屬於槍砲、彈藥之主要
    組成零件），犯後曾坦承犯行之態度等一切情狀，量處有期
    徒刑三年二月，併科罰金新臺幣六萬元，並就併科罰金部分
    諭知易服勞役之折算標準。扣案如附表編號1所示之改造手
    槍，為違禁物，不問屬於犯人與否，原審併依刑法第38條第
    1項第1款之規定加以宣告沒收。至於附表編號2、3所示之改
    造子彈、手槍零件組，經鑑定後認為不具殺傷力，且非屬於
    槍砲、彈藥之主要組成零件（偵查卷第70頁、第75頁），原
    審因而不另為沒收之諭知。經核原審上開認事用法均無違誤
    ，量刑已稱從輕。被告猶執前詞上訴否認犯罪，為無理由，
    應予駁回。
據上論斷，應依刑事訴訟法第368條，判決如主文。
本案經檢察官呂光華到庭執行職務。
中    華    民    國    97    年    8     月    1     日
            刑事第九庭審判長法  官  陳貽男
                            法  官  許宗和
                            法  官  周盈文
以上正本證明與原本無異。
如不服本判決，應於收受送達後十日內向本院提出上訴書狀，其
未敘述上訴之理由者並得於提起上訴後十日內向本院補提理由書
（均須按他造當事人之人數附繕本）。
                            書記官  余姿慧
中    華    民    國    97    年    8     月    1     日
附錄：本案論罪科刑法條全文
槍砲彈藥刀械管制條例第8 條
未經許可，製造、販賣或運輸鋼筆槍、瓦斯槍、麻醉槍、獵槍、
空氣槍或第4 條第1 項第1 款所定其他可發射金屬或子彈具有殺
傷力之各式槍砲者，處無期徒刑或5 年以上有期徒刑，併科新臺
幣1 千萬元以下罰金。
未經許可，轉讓、出租或出借前項所列槍枝者，處5 年以上有期
徒刑，併科新臺幣1 千萬元以下罰金。
意圖供自己或他人犯罪之用，而犯前二項之罪者，處無期徒刑或
7 年以上有期徒刑，併科新臺幣1 千萬元以下罰金。
未經許可，持有、寄藏或意圖販賣而陳列第1 項所列槍枝者，處
3年 以上10年以下有期徒刑，併科新臺幣700 萬元以下罰金。
第1項至第3項之未遂犯罰之。
附表：
┌──┬────┬──┬───────────┬────┐
│編號│扣案物  │數量│鑑定結果              │鑑定文號│
├──┼────┼──┼───────────┼────┤
│1   │改造手槍│1支 │認係改造手槍，由仿    │內政部警│
│    │（槍枝管│    │Walther廠PPK/S型半自動│政署刑事│
│    │制編號  │    │手槍製造之槍枝，換裝土│警察局96│
│    │00000000│    │造金屬槍管而成；經裝具│年5月1日│
│    │）      │    │底火之適用彈殼測試，可│刑鑑字第│
│    │        │    │擊發，應可供擊發適用子│00000000│
│    │        │    │彈仲用，研判具殺傷力。│號槍彈鑑│
│    │        │    │                      │定書    │
├──┼────┼──┼───────────┼────┤
│2   │改造子彈│3顆 │認均係土造子彈，具直徑│同編號1 │
│    │        │    │8.0±0.5mm金屬彈頭，採│        │
│    │        │    │樣1顆以試射法試射，雖 │        │
│    │        │    │可擊發，惟發射動能不足│        │
│    │        │    │，認不具殺傷力。      │        │
├──┼────┼──┼───────────┼────┤
│3   │手槍零組│1批 │認分係土造金屬槍管（1 │同編號1 │
│    │件      │    │枝）及土造金屬槍管半成│        │
│    │        │    │品（1枝）、抓子鉤、彈 │        │
│    │        │    │簧等物。              │        │
└──┴────┴──┴───────────┴────┘


司法院資訊處製作；財團法人民間司法改革基金會備份。
